臺灣高雄地方法院刑事裁定　　　　　　 99年度聲判字第101號
聲　請　人　陳誌偉
代　理　人　洪條根律師
被　　　告　謝立玲
上列聲請人因告訴被告過失傷害案件，不服臺灣高等法院高雄分
院檢察署檢察長駁回再議之處分（99年度上聲議字第1659號），
聲請交付審判，本院裁定如下：
    主  文
聲請駁回。
    理  由
一、按聲請人不服上級法院檢察署檢察長或檢察總長認再議為無
    理由而駁回之處分者，得於接受處分書後10日內委任律師提
    出理由狀，向該管第一審法院聲請交付審判。法院認為交付
    審判之聲請不合法或無理由者，應駁回之，刑事訴訟法第25
    8條之1、第258條之3第2項前段，分別定有明文。查本件聲
    請人以被告涉過失傷害犯罪，向臺灣高雄地方法院檢察署檢
    察官提出告訴，經該署檢察官於民國99年7月30日以99年度
    偵字第33982號為不起訴處分後，聲請人不服，聲請再議，
    經臺灣高等法院高雄分院檢察署檢察長於99年9月6日以99年
    度上聲議字第1659號再議為無理由而駁回再議，該再議駁回
    處分書於99年9月8日由聲請人收受在案，聲請人於99年9月1
    7日委任律師向本院聲請交付審判，於法尚無不合。
二、聲請交付審判意旨略以：
(一)、聲請人於99年8 月27日所具聲請再議補述狀所指：被告謝立
    玲未及煞車，致聲請人之機車在被告轎車車底下拖行，肇事
    現場留有明顯長拖痕，因而加重聲請人之傷害而昏迷數月等
    語。原處分書就此未有任何偵查作為，僅一味概括以事出突
    然，不及煞車，而認被告防免車禍發生係屬無期待可能性云
    云。但查，依道路交通安全規則第93條第1 項第2 款規定，
    行經無號誌之交岔路口，應減速慢行，作隨時停車之準備，
    而被告及證人張靜霄於警詢均稱其於行經肇事路口時，車速
    為每小時40公里云云。據此以論，僅能證明被告在市區行駛
    未有超速違規而已，但卻仍違反上開應減速慢行，作隨時停
    車之準備者，甚為明顯。否則，當聲請人與第三人馬昱煒發
    生碰撞時，雖屬偶發，但被告自可及時停車，而不致因而未
    煞車，致將被告機車拖行甚長之距離，此由現場照片之刮痕
    以觀，即為明證。又依被告於98年1 月17日在交通大隊談話
    紀錄表第9 問題所問，僅稱車速為40公里而已；然就「採取
    何種反應措施？」一節，則未置一語言及，顯見其未依上開
    規定，採取減速慢行，隨時做停止準備之措施，益臻明確。
    原處分書就此均未調查及論述，自有違失。猷有進者，被告
    於98年11月18日在偵查筆錄，對於當時車速係供稱：「我不
    清楚。」，顯證其並未減速慢行，作隨時停止之準備，且先
    前所稱車速係40公里，亦非事實。蓋依當事人通常為逃避刑
    責，必將車速刻意供稱較低之人性以觀，被告實際車速將不
    止於此。又被告於99年4 月12日在偵查筆錄供稱：「我不是
    緊急煞車，我是慢慢煞車。」，據此，又足證被告未依上開
    規定緊急煞車，焉能慢慢煞車？何況，現場並無煞車痕以觀
    ，根本未有煞車之舉措。
(二)、次依同上聲請再議補述狀所載，被告之保險公司要求聲請人
    賠償車損159,470元及卷附現場照片以觀，被告汽車受損情
    況甚為嚴重，亦可證被告當時車速必不止40公里；且亦未煞
    車，否則不致造成如此嚴重之車損。蓋以被告汽車並非與聲
    請人機車直接碰撞，而係聲請人與第三人馬昱煒機車先行碰
    撞後，再間接撞擊被告汽車，此時，撞擊力已遭抵銷甚多，
    但仍造成如此嚴重車損，自可佐證被告非但車速在40公里以
    上，抑且根本未即時煞車。亦即違反減速慢行，作隨時停車
    之準備之規定，甚為顯然。
(三)、關於上開情節，原檢察官未有任何偵查之舉措，僅任意採信
    被告及證人片面之詞；及鑑定書認被告無肇事責任之意見，
    即率爾認定被告未有過失，自有不當。該鑑定書中，關於被
    告如何違反上開道路交通安全規則第93條第1項第2款之規定
    ，未有隻字片語著墨，已有失當於前。而檢察官於偵查中，
    又就此恝置不論，率認被告無過失責任而為不起訴處分，更
    有證據未予調查及認事用法之嚴重違失。
三、按91年2 月8 日修正公布之刑事訴訟法，新增第258 條之1
    至之4 所規定之「交付審判制度」，其主要目的在建立對於
    檢察官不起訴或緩起訴裁量權之外部監督機制，法院僅就檢
    察官所為不起訴或緩起訴之處分是否正確加以審查，以防止
    檢察機關濫權。依此立法精神，同法第258 條第3 項規定法
    院審查聲請交付審判案件時「得為必要之調查」，其調查證
    據之範圍，自應以偵查中曾顯現之證據為限；而同法第260
    條對於不起訴處分已確定或緩起訴處分期滿未經撤銷者，得
    再行起訴之規定，其立法理由說明該條所謂不起訴處分已確
    定者，包括「聲請法院交付審判復經駁回者」之情形在內，
    是前述「得為必要之調查」，其調查證據範圍，更應以偵查
    中曾顯現之證據為限，不得就告訴人新提出之證據再為調查
    ，亦不得蒐集偵查卷以外之證據。否則，將與刑事訴訟法第
    260 條之再行起訴規定，混淆不清。再為避免法官權限之過
    度擴張，因而壓縮檢察官之控訴權限，甚至形成法官兼任檢
    審角色之「新糾問制」，法院對於聲請交付審判案件之審查
    ，應限於檢察官不起訴處分是否違法。質言之，如檢察官係
    依據刑事訴訟法第252 條規定予以不起訴處分者，應審查該
    處分是否符合該條各款之規定；若係依據同法第253 條規定
    為不起訴處分者，則應審查該處分是否有裁量逾越或裁量濫
    用之情形。至於檢察官據以不起訴處分之基礎事實，則非法
    院應行介入審查之對象，蓋法院裁定交付審判之前提，乃該
    案件已經跨越起訴門檻，亦即符合刑事訴訟法第251 條第1
    項規定，檢察官應提起公訴之情形，縱或法院對於檢察官所
    認定之事實有不同判斷，惟該案件必須繼續偵查始能判斷應
    否起訴者，即該案件並未存有應起訴之犯罪事實及理由，而
    未到達起訴門檻時，法院仍應依據現行第258 條之3 第2 項
    前段規定，以聲請無理由裁定駁回。
四、本院查：
(一)、按犯罪事實應依證據認定之，無證據不得認定犯罪事實，刑
    事訴訟法第154 條第2 項定有明文。再事實之認定，應憑證
    據，如未能發現相當證據，或證據不足以證明，自不能以推
    測或擬制之方法，為裁判基礎；而認定犯罪事實所憑之證據
    ，雖不以直接證據為限，間接證據亦包括在內，然而無論是
    直接或間接證據，其為訴訟上之證明，須於通常一般人均不
    致有所懷疑，而得確信為真實之程度者，始得據為有罪之認
    定；又告訴人之告訴，本以使被告受刑事訴追為目的，故其
    陳述是否與事實相符，自應調查其他證據，以資審認，苟其
    所為攻擊之詞，尚有瑕疵，則在此瑕疵未予究明以前，即不
    能遽採為斷罪之基礎，有最高法院29年上字第3105號、30年
    上字第816 號、40年台上字第86號、52年台上字第1300號、
    69年台上字第1531號及76年台上字第4986號判例意旨可資參
    照。
(二)、聲請人認被告涉有過失傷害之罪嫌，無非以：聲請人騎乘機
    車與馬昱煒發生碰撞後，因被告未能及時煞車，因而撞擊聲
    請人，致聲請人受有頭部外傷併顱內出血等傷害，並舉道路
    交通事故現場圖、道路交通事故調查報告表(一)；(二)、高雄市
    政府警察局交通大隊交通事故談話紀錄表、現場蒐證及車損
    照片、高雄醫學大學附設中和紀念醫院診斷證明書為論據。
    被告則堅詞否認有何過失傷害之犯行。
(三)、查臺灣高雄地方法院檢察署98年度偵字第33982 號案件，已
    將本件案發時在場之人證即證人馬昱煒、張靜霄傳喚到庭證
    述在案，並依卷附道路交通事故現場圖、道路交通事故調查
    報告表(一)；(二)、高雄市政府警察局交通大隊交通事故談話紀
    錄表、高雄醫學大學附設中和紀念醫院診斷證明書、高雄市
    政府交通局車輛行車事故鑑定委員會鑑定意見書及被告之陳
    述及聲請人之母潘秀菊之指訴，相互覆核，認依上開證據方
    法，難認被告就聲請人之傷害有何過失，且無其他積極證據
    足認有何過失傷害聲請人之犯行，而為不起訴處分。聲請人
    不服，聲請再議，臺灣高等法院高雄分院檢察署99年度上聲
    議字第1659號案件，再次審酌上開證據方法，亦認本件難認
    被告有何過失，且無積極證據足以證明被告涉有聲請人所指
    之犯行，而駁回再議。
(四)、本案被告有無如聲請交付審判意旨所稱，行經無號誌交岔路
    口，未減速慢行，作隨時停車之準備，致煞車不及而撞傷聲
    請人，應負過失傷害之刑責？
 1、本案聲請人騎乘車牌號碼YD7 －219 號重型機車沿高雄市左
    營區○○○路東向西行駛，行經明華一路與正心街交岔路口
    時，適有馬昱煒騎乘之車牌號碼YFF －915 號重型機車沿正
    心路由北往南駛至交交岔路口，雙方發生擦撞後，聲請人因
    而撞飛至被告所駕駛之前揭自小客車之擋風玻璃，並從引擎
    蓋上滑落至地面等情，除被告之供述外，核與聲請人之母潘
    秀菊於警詢之指訴、證人張靜霄於警詢及偵訊時之證述相符
    ，另有道路交通事故現場圖、道路交通事故調查報告表(一)、
    (二)、現場蒐證照片可佐，足認聲請人與馬昱煒騎乘機車相撞
    後，聲請人再撞飛至被告所駕駛前揭自小客車之擋風玻璃之
    事實。
 2、觀之道路交通事故現場圖及現場蒐證照片可知，車禍後被告
    所駕駛之自小客車車尾，距離後方明華路口之停止線約為5.
    7 公尺；被告所駕駛之自小客車車頭，在馬昱煒騎乘之機車
    後方約7. 5公尺；被告所駕駛之自小客車車頭，在聲請人騎
    乘之機車後方約4.5 公尺，足認被告所駕駛之自小客車於車
    禍後，係停止於聲請人與馬昱煒雙方機車擦撞地點之後方，
    顯見被告駕駛自小客車行經無號誌交岔路口，並無未減速慢
    行，且已停車於聲請人與馬昱煒機車擦撞地點後方之事實。
 3、再者，被告所駕駛之自小客車擋風玻璃破損、引擎蓋嚴重凹
    陷，而聲請人及馬昱煒所騎乘之機車亦嚴重毀損，有現場暨
    車損照片28張附卷可憑（見臺灣高雄地方法院檢察署98年度
    他字第4819號卷第42頁至第55頁），堪認聲請人與馬昱煒騎
    乘機車之撞擊力不小，而聲請人撞飛至被告所駕駛之自小客
    車上之力道甚大，是以被告辯稱：伊看到有2輛 摩托車對撞
    ，因為撞擊力很大，告訴人整個人就彈到伊的擋風玻璃，伊
    不清楚車速多少，因為看到的時候，2 個人就要撞上去了等
    語，尚可採信。何況，聲請人之母潘秀菊於偵查中，亦稱：
    伊到現場時，警察說馬昱煒是逆向，伊的小孩陳誌偉是直行
    的，馬昱煒撞到陳誌偉，謝立玲可能來不及煞車等情（見臺
    灣高雄地方法院檢察署98年度偵字第33982 號卷第35頁），
    益證聲請人與馬昱煒騎乘機車相撞後，被告來不及反應，聲
    請人即彈到被告所駕駛自小客車之擋風玻璃上，是以被告就
    本件車禍之發生，實難以期待其能予以防範。此外，本案經
    高雄市政府交通局車輛行車事故鑑定委員會鑑定，其鑑定意
    見指出：「1.馬昱煒少線道車未讓多線道車先行，為肇事主
    因。2.陳誌偉行經無號誌交岔路口未減速慢行，為肇事次因
    。3.謝立玲無肇事原因」，此有上開委員會於98年5 月25日
    出具之高市車鑑字第0980001975號之鑑定意見書附卷可考（
    見臺灣高雄地方法院檢察署98年度他字第4819號卷第57頁）
    。堪認被告並無應注意、能注意而未注意之過失情事。
五、綜上所述，本件檢察機關依據偵查結果，認為被告過失傷害
    罪嫌，犯罪嫌疑不足，因而依刑事訴訟法第252 條第10款不
    起訴處分及第258 條前段駁回再議之處分，且依現有證據，
    尚難認本案已存有應起訴之理由，聲請人所為之聲請為無理
    由，應予駁回。
六、依刑事訴訟法第258條之3 第2 項前段，裁定如主文。
中    華    民    國   100    年    1     月    12    日
                  刑事第十二庭  審判長法  官  黃建榮
                                      法  官  王品惠
                                      法  官  陳川傑
以上正本證明與原本無異。
不得抗告。
中    華    民    國   100    年    1     月    12    日
                                      書記官  林昭吟